【裁判字號】    88,簡上,46
【裁判日期】    890317
【裁判案由】    商業登記法
【裁判全文】
臺灣板橋地方法院刑事判決                          八十八年度簡上字第四六號
    上  訴  人  甲○○
    即  被  告
右上訴人因違反商業登記法案件，不服本院三重簡易庭八十七年度重簡字第七九一號
，中華民國八十七年八月三十一日所為第一審判決（聲請簡易判決處刑案號：八十七
年度偵字第一一六二四號），提起上訴，本院管轄第二審之合議庭依通常程序為第一
審判決如左：
    主  文
原判決撤銷。
本件免訴。
    理  由
一、本件聲請簡易判決處刑意旨略以：被告甲○○係台北縣蘆洲市○○○路九十七巷
    卅二巷五號一樓韻筑卡拉ＯＫ負責人，明知未經主管機關核准登記發給登記證後
    ，不得營業，竟仍自民國（下同）八十六年十一月間起，在上址擅自經營視聽歌
    唱業務，經台北縣政府分別於八十七年一月七日及八十七年四月十日命令停業及
    再處罰鍰後，均拒不遵令停業，迄至八十七年五月二十二日，為台北縣政府檢查
    時，被告甲○○仍繼續營業。因認被告甲○○涉有商業登記法第三十二條第二項
    之罪嫌云云。
二、按犯罪後之法律已廢止其刑罰者，應諭知免訴之判決，刑事訴訟法第三百零二條
    第四款定有明文。查本件被告甲○○犯罪後，商業登記法第三十二條業已修正為
    「違反第三條規定，未經登記即行開業者，其行為人各處新台幣一萬元以上三萬
    元以下罰鍰，並由主管機關命令停業。經主管機關依前項規定處分後仍拒不停業
    者，得按月連續處罰。」，而廢止刑罰相關規定，並於八十八年十二月二十九日
    公布，同年月三十一日生效。原審未及審酌上情，容有未洽，被告甲○○上訴意
    旨雖無理由，仍應由本院予以撤銷，另行判決，爰依首揭說明，不經言詞辯論，
    逕為免訴之諭知。
三、次按第一審法院依被告在偵查中之自白或其他現存之證據，已足以認定犯罪者，
    得因檢察官之聲請，不經通常審判程序，逕以簡易判決處刑。但必要時，應於處
    刑前訊問被告。前項案件檢察官依通常程序起訴。經法院訊問被告，認應宜以簡
    易判決處刑者，得不經通常審判程序，逕以簡易判決處刑。依前二項判決所科之
    刑以宣告緩刑、得易科罰金之有期徒刑及拘役或罰金為限。檢察官聲請以簡易判
    決處刑之案件，經法院認為有第四百五十一條之一第四項但書第三款所列之認為
    應為無罪、免訴、不受理或管轄錯誤判決之諭知者，應適用通常程序審判之。刑
    事訴訟法第四百四十九條、第四百五十二條定有明文。本件原審未查被告甲○○
    應諭知免訴判決，致未適用通常程序審理，而誤用簡易判決處刑，其所踐行之簡
    易處刑程序違背法令，與憲法第八條第一項揭示「非由法院依法定程序不得審問
    處罰」之正當法律程序原則，及憲法第十六條保障人民訴訟權意旨相違，其簡易
    處刑程序存有瑕疵，為保障當事人之審級利益，本院合議庭依通常訴訟程序審判
    後，撤銷原審判決，以第一審法院之地位，為第一審判決，檢察官或被告甲○○
    如不服本判決，仍得於法定期間內，向管轄第二審法院提起上訴，附此敘明。
據上論斷，應依刑事訴訟法第四百五十五條之一第一項、第三項、第四百五十一條之
一第四項第三款、第四百五十二條、第三百六十九條第一項前段、第三百六十四條、
第三百零二條第四款、第三百零七條，判決如主文。
中      華      民      國      八十九      年     三     月    十七    日
                                      台灣板橋地方法院刑事第三庭
                                          法  官  王  麗  莉
                                          法  官  林  海  祥
                                          法  官  林  惠  玲
右正本證明與原本無異
如不服本判決得於法定期間內，向管轄第二審法院提起上訴
                                          書記官  陳  淑  芳
中      華      民      國      八十九      年     三     月   二十二   日


司法院資訊處製作；財團法人民間司法改革基金會備份。
